臺灣板橋地方法院民事判決　　　　　　　　　　　　　九十二年度婚字第三九○號
　　原　　　告　甲○○
　　訴訟代理人　湯應欽　律師（兼送達代收人）
　　被　　　告　乙○○
右當事人間請求離婚等事件，本院判決如左：
    主      文
准原告與被告離婚。
訴訟費用由被告負擔。
    事      實
甲、原告方面：
    一聲明：如主文所示。
    二陳述：
      (一)緣原告於民國八十五年三月廿二日與被告乙○○女士結婚，詎被告婚後終日
        在外打牌、不理家務，也不關心原告生活起居。
      (二)民國九十年二月十四日原告不幸腦中風，經送台北榮民總醫院，被告不但未
        幫伊辦住院手續，且於原告住院期間（九十年二月十七日至同年三月八日）
        ，被告亦鮮至醫院照顧或探視，原告中風迄今，被告視原告如無物，根本不
        理會原告生死。
      (三)原告身心飽受摧殘，為此爰依民法第一千零五十二條第一項第三款及第二項
        規定，訴請判決准兩造離婚。
      (四)對被告答辯之陳述
        伊前妻及兒子並沒有不讓伊回被告那裡。伊是因醫院係通知其前妻及小兒
          子來幫伊辦住院手續，且被告亦因伊大小便失禁而不讓伊使用廁所，所以
          伊才不回被告那裡。
        被告明知伊在那裡，也知伊所在的電話，但竟有一年多沒來探視。
    三證據：提出
      證明書為證，並聲請訊問證人詹麗瑜、丙○○、丁○○。
乙、被告方面：
    一聲明：
      (一)原告之訴駁回。
      (二)訴訟費用由原告負擔。
    二陳述：
      (一)否認原告所稱被告未能勤儉持家，終日在外打牌之事實。實際上，被告生活
        單純，鮮少與外人交往，更無賭博惡習。
      (二)兩造於八十五年三月二十二日結婚，詎原告於婚後竟常常藉口探親前妻與兒
        子，而夜宿前妻家中，且原告平日與其前妻聯絡頻繁，甚至聯袂共赴大陸探
        親，卻從未帶被告出國。而原告之前妻亦曾多次於深夜以電話恐嚇、騷擾被
        告，指責被告破壞渠等家庭，還揚言要殺害被告全家。
      (三)原告所稱腦中風當日，實係被告叫救護車將原告送至醫院急救，被告且在醫
        院不眠不休地照顧原告三天三夜，並無起訴狀所指不理會原告生死之情事。
        嗣原告前妻得知原告住院，乃夥同其兒子及友人，逕將原告辦理出院，並不
        讓原告回家。
      (四)本件實為原告未尊重兩造婚姻在先，且離開家庭與前妻同居，甚至逕將
        遷至其前妻住所，然此均係原告受其前妻唆使之故，原告若要回家，被告仍
        會不計前嫌，接受並照顧原告，惟被告絕不同意離婚。原告所述離婚之原因
        事由均非事實，爰請原告駁回之訴，以重婚姻。
    三證據：提出 土地及房屋所有權狀影本四紙為證，
丙、本院依職權向行政院退除役官兵輔導委員會台北榮民總醫院（下稱台北榮民總醫
    院）函索原告之病歷資料參辦。
    理      由
一關於兩造為夫妻，現仍在婚姻關係存續中之事實，有原告提出之
  。
二其次，依兩造於本院審理中所述，被告於原告九十二年二月十四日中風發病時，固
  有將原告送永和耕莘醫院轉台北榮民總醫院急救，然渠不但未原告幫辦理住院手續
  ，且於原告嗣經其前妻詹麗瑜及兒子吳易勳為其辦理住院後之住院期間內，既未對
  原告為妥善照顧，復於原告出院迄今一年多來之由其前妻及兒子接回照料期間，亦
  從未有探視等情，亦據證人即台北榮民總醫院志工丙○○、台北榮民總醫院之護理
  長丁○○、原告前妻詹麗瑜及其子吳易勳等人，於本院審理時證述屬實，並有經本
  院依職權向台北榮民總醫院所調取之原告病歷紀錄影本一冊在卷可參。雖被告辯稱
  ：伊在醫院不眠不休地照顧原告三天三夜，並無不理會原告之情事。且原告前妻得
  知原告住院，乃夥同其兒子及友人，逕將原告辦理出院，原告不回家係受其前妻唆
  使之故云云。惟查：
  (一)依証人即台北榮民總醫院志工丙○○所言：「：：：記得原告是中風來到我們急
    診室，當時原告聲請人是昏迷的，第二天他有告訴我他兒子的電話，我一直聯絡
    到下午才聯絡到他兒子本人，並告訴他兒子說原告沒有紙尿片，也沒有錢吃飯，
    所以請他們過來看看：：：：」、「榮民入院時若無家屬就由我照顧，本案原告
    當時是由我打電話告知家屬：：：第三天要辦住院手續是詹麗瑜到院辦理」等語
    ，以及據其當庭指稱伊沒有見過乙○○，但有見過詹麗瑜之情節觀之，苟被告確
    有盡心在醫院照顧原告，又何勞證人丙○○代為通知原告之前妻及兒子前往醫院
    ，並由原告之前妻為原告辦理住院手續？
  (二)況據証人即台北榮民總醫院護理長丁○○稱：原告住院期間，大部分係由其前妻
    及兒子照顧。被告只是有到醫院與原告前妻商量事情，後來也僅有被告之母親到
    醫院照顧原告幾天就沒再來，原告且曾因被告沒來好好照顧他而氣哭了等情，足
    見被告所辯：伊於原告發病期間皆在旁照顧云云，顯與事實不符。
  (三)至於被告所辯原告不回家係受其前妻唆使所致一節，既未據被告舉證，其所言已
    難置信。矧依原告所述，伊前妻及兒子並沒有不讓伊回被告那裡，伊是因被告以
    其會大小便失禁而不讓伊使用廁所，所以伊才不回被告那裡，此徵諸前揭證人丁
    ○○所言，原告且曾因被告沒來好好照顧他而氣哭了，以及原告到後來有表示不
    讓被告照顧等情節，堪認原告此部分所言應非虛妄。尤其，再依證人丁○○所稱
    ，渠當初要被告將原告帶回照顧，被告則稱伊沒有辦法，並參以自原告出院迄今
    ，被告始終未見有何欲將原告迎回自行照顧之積極作為之情節以觀，顯見被告初
    亦無照顧原告之決心。是其以原告不回家係受其前妻唆使云云，無乃卸責之詞。
  綜上所查，本件原告所主張被告於伊中風期間，既未幫伊辦住院手續，復鮮至醫院
  照顧，且自出院後迄今一年多以來，被告從未探視之事實，堪認係屬真正。
三按民法第一千零五十二條第二項前段規定：「有前項以外之重大事由，難以維持婚
  姻者，夫妻之一方得請求離婚」，其目的在使夫妻請求裁判離婚之事由較富彈性。
  是夫妻間發生足使婚姻難以維持之重大事由者，雖不符合該條第一項所列各款情形
  ，亦無不准依該法條第二項訴請離婚之理，最高法院八十六年三月四日八十六年度
  第二次民事庭會議決議可資參照。次按婚姻係以夫妻之共同生活為目的，配偶應互
  相信賴、互相協力保持其共同生活之圓滿、安全及幸福，因而夫妻應相互尊重以增
  進情感和諧及誠摯之相處，此為維持婚姻之基礎，若此基礎不復存在，致夫妻無法
  共同生活，無復合可能者，即應認有難以維持婚姻之重大事由存在。經查：本件如
  上所述，被告自原告中風迄今，既始終未對原告為妥善照顧，顯見被告對原告之情
  份已至為淡薄，，無異勢同陌路，其所作所為非特與婚姻生活中應有相互扶持、共
  同生活之本質相違，堪認兩造間之婚姻已生破綻。而徵諸本件原告訴請離婚之心意
  甚堅，且被告又迄未見其有何戮力挽救渠等婚姻關係之作為，則兩造間婚姻所生之
  裂痕，實已難有回復之望，其情形已構成難以維持婚姻之重大事由，且此項重大事
  由，又非可歸責原告，從而，原告依民法第一千零五十二條第二項訴請判決與被告
  離婚，為有理由，應予准許。四
四因本案事證已臻明確，兩造其餘主張陳述及所提之證據，均毋庸再予審酌，附此敘
  明。
五據上論結，本件原告之訴為有理由，爰依民事訴訟法第七十八條，判決如主文。
中　　　華　　　民　　　國　　九十三　　年　　　八　　　月　　  十  　　日
                                     臺灣板橋地方法院家事法庭
                                         法  官  余來炎
右正本證明與原本無異
如對本判決上訴，須於收受決正本後二十日內提出上訴狀(須按他造人數附繕本)
中　　　華　　　民　　　國　　九十三　　年　　　八　　　月　　二十  　　日
                                         書記官  蕭詩穎
